【裁判字號】    95,交抗,852
【裁判日期】    951208
【裁判案由】    聲明異議
【裁判全文】
臺灣高等法院臺中分院交通事件裁定     95年度交抗字第852號
抗  告  人
即受處分人  甲○○
上列抗告人因聲明異議案件，不服臺灣南投地方法院中華民國95
年11月8日（95年度交聲字第284號）所為之裁定（原處分案號：
交通部公路總局臺中區監理所南投監理站中華民國95年 9月12日
投監四字第裁65─Ｉ00000000號）提起抗告，本院裁定如下：
    主  文
原裁定撤銷，發回臺灣南投地方法院。
    理  由
一、抗告意旨略以：「(一)舉發單上之簽名並非抗告人即受處分人
    甲○○（以下簡稱抗告人）本身簽名，請求筆跡鑑定。(二)抗
    告人未曾見過車號ＰＶ－四四八六號自小客車，更不知車主
    為誰？亦從未將駕照借與任何人使用，可請傳訊車主對質，
    以釐清事實。」等語，請求撤銷原裁定，另為適法之裁定云
    云。
二、原裁定略以：「查道路交通管理處罰條例第四十八條第一項
    第二款、第六十三條第一項第一款規定，業於九十四年十二
    月二十八日修正公布，並於九十五年六月二十三日經行政院
    以臺交字第○九五○○八七六八五號令發布自九十五年七月
    一日施行，而修正前道路交通管理處罰條例第四十八條規定
    ：『汽車駕駛人轉彎時，有左列情形之一者，處二百元以上
    六百元以下罰鍰：．．．不依標誌、標線、號誌指示者。．
    ．．。』，修正後道路交通管理處罰條例第四十八條第一項
    規定：『汽車駕駛人轉彎時，有下列情形之一者，處新臺幣
    六百元以上一千八百元以下罰鍰：．．．不依標誌、標線、
    號誌指示者。．．．。』，並增訂第二項規定；修正前道路
    交通管理處罰條例第六十三條第一項第一款規定：『汽車駕
    駛人有左列各款所列條款之一者，除依原條款處罰鍰外，並
    予記點：有第三十三條、第三十八條第一項、第四十條第一
    項、第四十五條、第四十七條第一款至第四款、第四十八條
    ．．．。』，修正後道路交通管理處罰條例第六十三條第一
    項第一款規定：『汽車駕駛人有下列各款所列條款之一者，
    除依原條款處罰鍰外，並予記點：有第三十三條第一項、第
    二項、第三十八條第一項、第四十條、第四十五條、第四十
    七條第一款至第三款、第四十八條．．．。』，且依現行法
    規所定貨幣單位折算新臺幣條例第二條規定：『現行法規所
    定金額之貨幣單位為圓、銀元或元者，以新臺幣元之三倍折
    算之。』，故修正前道路交通管理處罰條例第四十八條第一
    項規定罰鍰金額之貨幣單位為元，經以新臺幣元之三倍折算
    後即為新臺幣六百元以上一千八百元以下，核與修正後道路
    交通管理處罰條例第四十八條第一項規定罰鍰金額相同，且
    同條例第六十三條第一項之修正前後內容，對違規點數之規
    定僅有用語之修正，經比較修法前後之規定，對該違規行為
    之罰責均屬相同，依行政罰法第五條規定，自應適用原處分
    機關裁處時之法律即修正後道路交通管理處罰條例第四十八
    條第一項第二款、第六十三條第一項第一款規定。原處分意
    旨略以：異議人即受處分人甲○○（下稱異議人）駕駛車號
    ＰＶ－四四八六號自用小客貨車（下稱系爭車輛）於九十五
    年一月十七日下午十六時二十五分許行經彰化縣和美鎮道○
    路與彰美路口，為彰化縣政府警察局和美分局交通隊（下稱
    原舉發機關）員警當場舉發駕駛人不依標誌標線號誌指示轉
    彎，並填製彰警交字第Ｉ00000000號舉發違反道路
    交通管理事件通知單後，由原處分機關依道路交通管理處罰
    條例第四十八條第一項第二款、第六十三條第一項，及依違
    反道路交通管理事件統一裁罰基準及處理細則第四十三條、
    第四十四條、第六十七條規定裁罰異議人罰鍰新臺幣一千八
    百元並記違規點數一點。異議意旨略以：不認識車主，未曾
    駕駛系爭車輛，通知單上並非本人簽名云云。經查：（一）
    證人即本件舉發員警甘興維於本院調查時具結證稱：「（提
    示舉發通知單，本件違規情形？）地點我知道，時間太久我
    忘記了，因為我每天都在處理舉發的案子，本件距離現在已
    經有半年之久了，當時開車的人長什麼樣子，我已經不記得
    了。（對今日在座甲○○有無印象？有無見過？）有印象。
    本件舉發現場看到駕駛人就是他，我是現在當庭看到他才回
    想起來的。（舉發通知單上記載駕駛人資料如何來？）是駕
    駛人拿駕照給我抄的，簽名是請違規人簽名。」等語，證人
    甘興維與異議人素不相識，衡情亦無甘冒受刑法偽證罪處罰
    之風險而誣指異議人違規之必要，上開證詞應堪採信。（二
    ）彰化縣警察局九十五年一月十七日彰警交字第Ｉ0000
    0000號舉發違規通知單所載駕駛人之身分證統一編號，
    核與異議人所提聲明異議狀上記載其身分證統一編號相同，
    此有上開違規通知單、異議狀在卷可稽。且本院當庭命請異
    議人書寫其姓名十遍，異議人當庭簽名字跡之「江」、「慶
    」二字，與上開違規通知單上「收受通知聯者簽章欄」內簽
    名之「江」、「慶」二字，以肉眼相互核對結果，除上開違
    規通知單上簽名字體稍微潦草外，二者組織結構甚相似，且
    「慶」字均為簡體字，足見上開違規通知單係異議人親自簽
    收無誤。（三）綜上，異議人於上開時地確有『不依標誌標
    線號誌指示轉彎』之違規行為，堪以認定，原處分機關依首
    揭規定裁處罰鍰新臺幣一千八百元，並記違規點數一點，核
    無違誤」等語，駁回異議，固非無見。
三、惟查：(一)彰化縣警察局舉發違反道路交通管理事件通知單上
    地址係記載駕駛人（或行為人）：「甲○○」；地址：「南
    投縣鹿谷鄉○○路六之七號」，惟依臺中區監理所南投監理
    站違反交通管理事件裁決書暨法務部戶役政連結作業系統，
    均載明甲○○之戶籍地為：「南投縣鹿谷鄉○○路七之六號
    」，與舉發單上甲○○之住址不同，則被舉發之人是否確為
    甲○○，即有疑義，實情為何？尚有查明之必要。(二)再者，
    舉發單上「甲○○」之簽名，業經抗告人甲○○否認為伊所
    簽，抗告人並請求筆跡鑑定，則舉發單上之簽名是否為抗告
    人所簽，應委由專業鑑定單位予以鑑定，始召公信，原審法
    院僅以肉眼辨識抗告人於原審當庭親簽之姓名，相互比對，
    遽認抗告人當庭字跡與舉發單上字跡相符，該舉發通知單為
    抗告人親簽無誤，尚嫌無據。(三)又依汽車車籍查詢表，系爭
    ＰＶ－四四八六號違規車輛，車主為「黃秋蓮」，惟抗告人
    抗告意旨稱不認識車主，則該車輛之車主究竟有無將車輛借
    予抗告人使用，關乎抗告人是否有違規情事至關重要，原審
    固曾傳訊車主「黃秋蓮」，惟因屬寄存送達，致車主「黃秋
    蓮」未到庭，惟原審竟未再進一步傳訊車主「黃秋蓮」即認
    該車之駕駛人為抗告人，顯有未洽。以上，或為抗告人執以
    抗告之理由或為本院依職權發現，原審既有上開可議之處，
    自應由本院將原審裁定撤銷，並為期調查之翔實及維護抗告
    人審級之利益，將本件發回原審法院更為調查後另為適當之
    裁定。
四、據上論結，應依道路交通案件處理辦法第二十六條，刑事訴
    訟法第四百一十三條前段，裁定如主文。
中    華    民    國    95    年    12    月    8      日
              交通法庭  審判長法  官  王  增  瑜
                              法  官  蔡  紹  良
                              法  官  胡  忠  文
上列正本證明與原本無異。
不得抗告。
                              書記官  陳  麗  玉
中    華    民    國    95    年    12    月    11    日
                                                      Ａ


司法院資訊處製作；財團法人民間司法改革基金會備份。
